【裁判字號】    99,易,390
【裁判日期】    991028
【裁判案由】    傷害
【裁判全文】
臺灣基隆地方法院刑事判決              99年度易字第390 號
公  訴  人  臺灣基隆地方法院檢察署檢察官
被      告  甲○○
上列被告因傷害案件，經檢察官提起公訴（99年度調偵字第89號
），本院判決如下︰
    主  文
甲○○犯傷害罪，累犯，處有期徒刑月，如易科罰金，以新臺
幣壹仟元折算壹日。
    事  實
一、甲○○前於民國97年間，因詐欺案件，經本院於97年8 月15
    日以97年度基簡字第971 號判處有期徒刑3 月，如易科罰金
    以新臺幣1000元折算1日，於97年9月15日確定，嗣經臺灣基
    隆地方法院檢察署檢察官於97年11月6日，以97年執字第315
    5號易科罰金執行完畢，其所受宣告之刑，以已執行論。
二、詎甲○○仍不知悔改，於99年5月8日下午3 時30分許，騎乘
    腳踏車至乙○○○所經營位在臺北縣貢寮鄉○○村○○街11
    號「生益腳踏車出租店」前，因接近戊○○坐位處仍行駛中
    ，此時，戊○○為避免甲○○所騎乘之腳踏車行駛太靠近伊
    ，致伊被撞乃提起左腳抵住甲○○所騎乘之腳踏車前輪，詎
    甲○○心生不悅，並以右手將戊○○左腳舉起，戊○○為制
    止甲○○上開行為，兩人因而發生爭執，甲○○竟基於傷害
    犯意，以其右手摑掌戊○○左臉1 下，因而致戊○○受有左
    耳41.4公分紅腫，並徒手抓戊○○背部及臀部，且以右腳
    踹戊○○左大腿，因而致戊○○受有左大腿70.5公分、4
    0.5公分兩處挫傷、背部7.51.5公分、53.5 公分兩處
    挫傷、臀部21 公分挫傷等傷害結果。
三、案經戊○○訴由臺北縣政府警察局瑞芳分局報請臺灣基隆地
    方法院檢察署檢察官偵查起訴。
    理  由
一、按被告以外之人於偵查中向檢察官所為之陳述，除顯有不可
    信之情況者外，得為證據；被告以外之人於審判外之陳述，
    雖不符前4 條（刑事訴訟法第159條之1至第159條之4）之規
    定，而經當事人於審判程序同意作為證據，法院審酌該言詞
    陳述或書面陳述作成時之情況，認為適當者，亦得為證據；
    當事人、代理人或辯護人於法院調查證據時，知有刑事訴訟
    法第159條第1項不得為證據之情形，而未於言詞辯論終結前
    聲明異議者，視為有前項之同意，刑事訴訟法第159條之1、
    第159之5分別著有明文。查本案下列證人、告訴人等前於警
    詢、偵訊時所為之陳述，被告於本院言詞辯論終結前均未聲
    明異議，並於準備程序即表示對於下列引用證據之證據能力
    均無意見，本院依據前開規定，復審酌上開言詞陳述作成之
    情況，因證人、告訴人等之警詢、偵查筆錄內容均係陳述其
    經歷之事實過程，衡情其陳述當無受到任何外力或自我價值
    判斷干擾之情狀，並無顯不可信之情形，足認下列供述證據
    均得為證據，且屬適當，合先說明。
二、訊據被告甲○○於本院99年9 月21日審訊時固坦承於上揭時
    間、地點，因與戊○○發生爭執，並以其右手摑掌戊○○1
    下之事實（見本院卷第26至27頁），惟矢口否認有任何傷害
    犯行，辯稱：告訴人戊○○身上其他傷害結果，並非其上開
    行為所造成等云云。惟查：
  (一)被告於偵訊時暨審理時坦承：伊有打戊○○1 巴掌等語（見
    臺灣基隆地方法院檢察署99年度調偵字第89號卷，以下簡稱
    調偵卷，第11頁、本院卷第26頁），核與證人即告訴人戊○○於本院99年10月19日審理時結證稱：伊診斷證明書載明，
    伊左耳41.4 公分紅腫，這個傷害是被告打我1巴掌所造成
    的等語情節相符（見本院卷第63頁），並有卷附臺北縣貢寮
    鄉衛生所診斷證明書1張、照片2張在卷可稽（見同上署99年
    度偵字第2598號卷，以下簡稱偵卷，第16至18頁），足證被
    告確有於上開時地，以右手摑掌告訴人戊○○左臉1 下，因
    而致告訴人戊○○受有左耳41.4公分紅腫之傷害，應堪認
    定。
  (二)又證人乙○○○於偵訊時證稱：當天我跟戊○○在我家店門
    口聊天，甲○○騎腳踏車過來，戊○○抬腳抵住他的腳踏車
    前輪，甲○○沒有要撞她的意思，甲○○有把戊○○的腳抬
    起來，我沒有看到甲○○有無抓戊○○的背，我只有看到甲○○打戊○○頭部或臉部一下等語（見同上偵卷，第38頁）
    ，核與其於本院99年9 月28日審理時具結證稱：當天我跟戊○○在我家的騎樓下聊天被告騎他家的腳踏車到我們家，我
    看到戊○○用腳去踩在被告腳踏車的前輪，被告的腳踏車就
    停下來了，之後他們就好像在玩的樣子，但是我也不知道為
    什麼玩一玩就吵架了，他們就吵起來了，我有看到被告用手
    打戊○○頭一下…，我沒注意看被告與告訴人2 人肢體有無
    互相碰觸，在客人還沒來我家之前，我有看到告訴人用腳踩
    被告的腳踏車，後來被告跟告訴人2 個人就在講話，之後被
    告甲○○就用手打告訴人戊○○的頭，我只有看到被告打了
    告訴人1下，之後，他們就繼續吵，沒有超過1 分鐘的時間，
    但是我家就有客人了，所以我就沒有再理他們，被告跟告訴
    人還繼續在我家騎樓下吵架，我沒有看到被告跟告訴人有沒
    有繼續拉扯，我有聽到2 個人有在吵嘴、我看到被告用手打
    戊○○的頭部一下開始起算，至我離開這中間停留沒有幾分
    鐘，大約2、3分鐘，因為後來我家有客人，我就去問客人是
    否要租腳踏車，所以之後發生的事情我就不知道了，我也沒
    有注意看，因為做生意比較要緊等語綦詳（見本院卷第41至
    43頁），是證人乙○○○有看到被告用手打戊○○頭一下，
    之後，他們就繼續吵，沒有超過1 分鐘的時間，但是有客人
    了，所以證人乙○○○就去問客人是否要租腳踏車，因為做
    生意比較要緊，所以之後發生的事情證人乙○○○也沒有注
    意看，應堪採信。
  (三)證人戊○○於偵訊時具結證稱：伊99年5月8日下午3 時30分
    在生益腳踏車出租店前，與乙○○○聊天，甲○○告騎腳踏
    車過來，好像要撞伊的腳，伊就抬起左腳作勢要擋甲○○的
    腳踏車，甲○○用手把伊的左腳抬很高，伊叫甲○○放手，
    甲○○不放手，伊用左手去垂打甲○○右手，甲○○才放手
    ，甲○○把腳踏車放旁邊，正面走向伊，用右腳踹伊左腳大
    腿2下，伊說要報警，甲○○就摑掌伊左臉1下，並從背後拉
    扯伊衣服，所以有抓到伊的背部及腰部（接近臀部）…等語
    （見同上偵卷，第36至37頁），並有臺北縣貢寮鄉衛生所診
    斷證明書1份及照片4張（同上偵卷第16、18至20頁）附卷可
    憑；復依據上開照片4 張所示告訴人戊○○受傷勢分布之位
    置、面積、形狀，與上開診斷證明書交叉比對受傷位置、面
    積以觀，實與告訴人戊○○指述被告上開摑掌、右腳踹、從
    背後拉扯告訴人衣服，因而致告訴人戊○○受傷情節大致相
    符，職是，證人即告訴人戊○○上開指證述，應可採信。
  (四)至於證人乙○○○於本院99年9 月28日審理中雖證稱：當天
    伊與告訴人戊○○2 人在伊家其樓下聊天，被告騎腳踏車至
    伊家，伊有看到證人戊○○用腳去踩被告腳踏車的前輪，被
    告之腳踏車就停下來了，之後他們好像在玩的樣子，但是伊
    也不知道為什麼玩一玩就吵架了，他們就吵起來了，伊有看
    到被告用手打證人戊○○的頭1下，之後，伊家有客人來，
    所以之後的情形伊不知道等語（見本院號卷第41至43頁），
    與證人丁○○於本院99年10月19日審理時證稱：我有看到被
    告騎腳踏車到隔壁的腳踏車店，遇到戊○○，戊○○坐在腳
    踏車店外面，接著戊○○用腳去抵住被告腳踏車，至於是用
    腳抵住被告腳踏車車輪的哪裡，我不知道，就是有抵住，接
    著甲○○就把戊○○的腳舉起來，當時甲○○還坐在腳踏車
    上面，就用手把戊○○的腳舉起來，之後，我就不知道了，
    因為我要去做生意了，那時候我以為被告跟戊○○他們2 人
    在玩，之後，發生什麼事情我就不知道了等語（見本院卷第
    59至60頁），職是，證人乙○○○、丁○○上開證述內容以
    觀，渠等2 人僅有看到被告把告訴人戊○○的腳舉起來之片
    段記憶，惟均未全程目擊案發經過，亦未見被告與告訴人如
    何拉扯、方向、角度、力道、肢體有無再接觸之全程案發經
    過，自難以證人乙○○○、丁○○之證言，遽為有利於被告
    之認定憑據。
  (五)綜上，被告所辯與事實不符，應係事後卸責之詞，應無可信
    ，而本件事證明確，其傷害犯行，應堪認定。
三、核被告甲○○所為，係犯刑法第277條第1項之普通傷害罪。
    查被告上開犯罪事實之前科紀錄，有卷附臺灣高等法院被告
    前案紀錄表與臺灣基隆地方法院檢察署刑案資料查註紀錄表
    各1份在卷可稽，是本件被告上開受有期徒刑執行完畢，於5
    年以內，再故意犯本件有期徒刑以上之罪，為累犯，應依刑
    法第47條第1 項規定，論以累犯，並加重其刑。茲審酌本案
    起因係被告騎乘腳踏車一直駛近告訴人，且不聽告訴人勸阻
    ，亦不停仍續行逼近告訴人身體，此時，告訴人乃提起左腳
    抵住被告所騎乘之腳踏車前輪，致生被告心生不悅，進而口
    角細故，而被告立即摑掌、手抓、右腳踹，因而致告訴人受
    有上開傷害結果，且其犯後否認犯行，自事發迄今仍未與告
    訴人達成和解或賠償告訴人所受之損害（見本院卷第13至16
    、67頁），及其犯罪後態度不佳，與考量被告犯罪後猶矯詞
    飾卸、犯罪起因、目的、手段，被害人上開傷害結果，並參
    酌被告之犯罪動機、手段、生活狀況、經濟狀況並不富裕等
    一切情狀，爰量處如主文所示之刑，並諭知如易科罰金從輕
    以新台幣1,000元折算1日，用啟自新。
據上論斷，應依刑事訴訟法第299條第1項前段，刑法第277條第1
項、第47條第1項、第41條第1項前段，刑法施行法第1條之1，判
決如主文。
本案經檢察官丙○○到庭執行職務。
中    華    民    國    99    年    10    月    28    日
                      刑事第四庭法  官  施添寶
以上正本證明與原本無異。
如不服本判決應於收受本判決後10日內向本院提出上訴書狀，並
應敘述具體理由，如未敘述上訴理由者，應於上訴期間屆滿後20
日內補提理由書狀於本院（均須按他造當事人之人數附繕本）「
切勿逕送上級法院」。告訴人或被害人如對於本判決不服者，應
具備理由請求檢察官上訴，其上訴期間之計算係以檢察官收受判
決正本之日期為準。
中    華    民    國    99    年    10    月    28    日
                                書記官  彭筠凱
附錄本案論罪科刑法條全文：
中華民國刑法第277條
傷害人之身體或健康者，處3 年以下有期徒刑、拘役或1 千元以
下罰金。
犯前項之罪因而致人於死者，處無期徒刑或7 年以上有期徒刑；
致重傷者，處3 年以上10年以下有期徒刑。

司法院資訊處製作；財團法人民間司法改革基金會備份。
